【裁判字號】    97,交聲,1440
【裁判日期】    970731
【裁判案由】    聲明異議
【裁判全文】
臺灣高雄地方法院刑事裁定            97年度交聲字第1440號
原處分機關  交通部公路總局高雄區監理所
異  議  人
即受處分人  甲○○
上列異議人即受處分人因違反道路交通管理處罰條例案件，對於
交通部公路總局高雄區監理所民國97年6 月23日所為之處分（原
處分：高監自裁字裁80-Z5B000799號），聲明異議，本院裁定如
下：
    主  文
原處分關於甲○○酒精濃度超過規定標準，吊扣駕駛執照12個月
部分之處分撤銷，不罰。
    理  由
一、本件原處分機關交通部公路總局高雄區監理所係以：異議人
    即受處分人（下稱異議人）甲○○於民國97年6 月23日凌晨
    1 時56分許，駕駛車牌號碼2125-UP 號自用小客車，行經國
    道10號西向6 公里處時，因疑似酒後駕車為內政部警政署國
    道公路警察局第五警察隊田寮分隊員警胡育華、侯如松臨檢
    攔查，經測試異議人之呼氣酒精濃度測定值為每公升0.34毫
    克，已經超出規定標準，遂以異議人酒後駕車為由，依違反
    道路交通管理處罰條例第35條第1 項規定之規定掣單舉發，
    嗣受處分人提出申訴，原處分機關乃依上開條文、違反道路
    交通管理事件統一裁罰基準及處理細則（下稱處理細則）第
    43條、第44條及第67條等規定，於97年6 月23日以高監自裁
    字裁80-Z 5B000799 號裁決書裁處受處分人罰鍰19,500元，
    並吊扣駕駛執照12個月，及施以道安講習在案。
二、聲明異議意旨略以：異議人於上揭時、地確有酒後駕車之行
    為，但異議人當天係駕駛自用小客車，並非駕駛普通大貨車
    ，惟異議人於考領普通大貨車駕駛執照後，即不再領有自用
    小客車駕駛執照，是裁決結果將會吊扣異議人之普通大貨車
    駕駛執照，乃對於原處分聲明異議等語。
三、按汽車駕駛人，駕駛汽車經測試檢定，酒精濃度超過規定標
    準者，處新台幣（下同）15,000元以上60,000元以下罰鍰，
    並當場移置保管其車輛及吊扣其駕駛執照1 年；因而肇事致
    人受傷者，並吊扣其駕駛執照2 年；致人重傷或死亡者，吊
    銷其駕駛執照，並不得再考領，道路交通管理處罰條例第35
    條第1 項第1 款定有明文。又查道路交通管理處罰條例第68
    條之條文內容，經立法院於民國94年11月23日修正通過，總
    統繼於94年12月14日以華總一義字第09400199321 號令修正
    公布，嗣由行政院於95年2 月27日以行政院院臺交字第0950
    082898號令發布定自95年3 月1 日施行，由原條文：「汽車
    駕駛人，因違反本條例及道路交通安全規則之規定，受吊扣
    或吊銷駕駛執照處分時，吊扣或吊銷其持有各級車類之駕駛
    執照」，修正為：「汽車駕駛人，因違反本條例及道路交通
    安全規則之規定，受吊銷駕駛執照處分時，吊銷其持有各級
    車類之駕駛執照」，是修正後之新法業已刪除「吊扣或」之
    規定；觀諸上開條文之提案修正理由謂「原條文將違法或違
    規駕駛人所持有各級車類之駕駛執照一併吊扣，失之過酷，
    影響人民工作及生活過鉅」（詳立法院公報第94卷第70期第
    136 頁至第138 頁之院會紀錄暨修正道路交通管理處罰條例
    第68條之立法理由），顯見依修正後道路交通管理處罰條例
    第68條之規定，汽車駕駛人因違反道路交通管理處罰條例及
    道路交通安全規則之規定，受「吊扣」駕駛執照之處分時，
    僅能「吊扣」其違規當時所駕駛車輛之駕駛執照，不能再「
    吊扣」其持有各級車類之駕駛執照，至為顯明（臺灣高等法
    院高雄分院96年度交抗字第134 號裁定意旨可資參照）。
四、經查：
    (一)異議人於上揭時、地駕駛車號2125-UP 號自用小客車，行
      經國道10號西向6 公里處時，因酒後駕車為內政部警政署
      國道公路警察局第五警察隊田寮分隊員警胡育華、侯如松
      臨檢攔查，經測試異議人之呼氣酒精濃度測定值為每公升
      0.34毫克之事實，業據異議人於本院調查中自承不諱（參
      見本院卷第13、14頁），並有舉發違反道路交通管理事件
      通知單1 紙附卷可稽（參見本院卷第8 頁），固堪認定屬
      實。
    (二)而依異議人駕駛自用小客車違反道路交通管理處罰條例第
      35條第1 項第1 款之規定，本應吊扣其自用小客車駕駛執
      照1 年。惟按道路交通安全規則第61條第1 項規定：「汽
      車駕駛人取得高一級車類之駕駛資格者，應換發駕駛執照
      ，並准其駕駛較低級車類之車輛，其規定如左：一、已領
      有聯結車駕駛執照者，得駕駛大客車、大貨車、代用大客
      車、大客貨兩用車、曳引車、小型車、輕型機器腳踏車」
      ；查本件異議人確領有較高級之普通大貨車駕駛執照，有
      普通大貨車駕駛執照影本1 紙在卷可參（參見本院卷第16
      頁），且經換發為該等駕駛執照後，其他低級等車類即不
      再核發駕駛執照，而直接允許其得駕駛其他車輛，業如前
      揭條文規定，則異議人既無一般自用小客車駕駛執照之實
      體物可供吊扣，顯已無從執行該部分之處分。再者，行政
      行為，採取之方法所造成之損害不得與欲達成目的之利益
      顯失均衡，行政程序法第7 條第3 款定有明文及行政罰法
      第18條規定意旨可資參照，而異議人無自用小客車之駕駛
      執照可供吊扣時，吊扣其普通大貨車駕駛執照以代之，雖
      可達成限制駕駛人繼續駕駛該級車類行駛之目的，惟亦同
      時造成限制駕駛人繼續駕駛普通大貨車或其他較低級等車
      類行駛之結果，所造成之損害（異議人喪失繼續駕駛普通
      大貨車之權利）已與欲達成目的之利益顯失均衡，是否妥
      適，亦顯值斟酌。況依前開所述修正後即本件行為時之新
      法，已將「吊扣」各級車類之連坐規定刪除，參諸前揭說
      明，裁決機關自不能逕行處分吊扣異議人屬其他車種之普
      通大貨車駕駛執照，是原處分機關以異議人無自用小客車
      駕照可供吊扣，而逕行吊扣其普通大貨車駕照，顯已逾越
      修正後道路交通管理處罰條例第68條之規範意涵及範圍，
      是否正確，亦堪商榷。
    (三)綜此，原處分關於吊扣異議人駕駛執照12個月之處分，僅
      能吊扣異議人之自用小客車駕駛執照，而不得代以吊扣其
      僅有之普通大貨車駕駛執照，則該部分之處分顯然無法執
      行，本院即無從予以維持。從而，異議人提出本件聲明異
      議為有理由，原處分關於吊扣異議人駕駛執照12個月之處
      分自應予以撤銷並諭知不罰。至原處分關於罰鍰及道安講
      習之部分，因異議人並未就此聲明異議，自不在本件審理
      及撤銷範圍之內，亦附此敘明。
五、據上論斷，應依道路交通案件處理辦法第20條，裁定如主文
    。
中    華    民    國    97    年    7     月    31    日
                      交通法庭  法  官  陳振嘉
以上正本證明與原本無異。
如不服本裁定應於送達後5日內向本院提出抗告狀。
中    華    民    國    97    年    7     月    31    日
                                書記官  顏宗貝


司法院資訊處製作；財團法人民間司法改革基金會備份。
